【裁判字號】    94,交聲,178
【裁判日期】    950116
【裁判案由】    違反道路交通管理處罰條例聲明異議
【裁判全文】
臺灣苗栗地方法院交通事件裁定      94年度交聲字第178號
原處分機關  交通部公路總局新竹區監理所苗栗監理站
異  議  人
即受處分人  甲○○
上列異議人因違反道路交通管理處罰條例案件，對於交通部公路
總局新竹區監理所苗栗監理站於94年11月22日以竹監苗字第裁
54-F00000000-0號所為之裁決處分（原舉發案號：苗栗縣警察局
苗縣警交字第F00000000 號）聲明異議，本院裁定如下：
        主  文
原處分撤銷。
甲○○不罰。
        理  由
一、本件異議意旨略以：依據取締照片，異議人所載運是不易飛
    散的鐵皮浪板，而不是苗栗縣警察局函文所述容易飛散鐵片
    、屑纇而造成行駛外漏，而當時並完全無外漏之虞，警員取
    締時候一直認定異議人行駛中貨物落於馬路上，而當時並沒
    有提出有利證據查明遺漏物車，且員警沒有確實上前查看本
    車所載貨物是否牢固，根據交通部說明所提貨物裝載而非規
    範其綑綁、覆蓋或封固之形式，並且要有滲漏、飛散之具體
    實證才能舉發，爰依法聲明異議，請求撤銷原處分等語。
二、按法院受理有關交通事件，準用刑事訴訟法之規定，道路交
    通管理處罰條例第89條前段定有明文。參諸最高法院76年臺
    上字第4986號判例所示：「認定犯罪事實所憑之證據，雖不
    以直接證據為限，間接證據亦包括在內，然而無論直接證據
    或間接證據，其為訴訟上之證明，須於通常一般之人均不致
    有所懷疑，而得確信其為真實之程度者，始得據為有罪之認
    定，倘其證明尚未達到此一程度，而有合理之懷疑存在而無
    從使事實審法院得有罪之確信時，即應由法院為諭知被告無
    罪之判決」意旨，法院於審理行為人違反道路交通管理處罰
    條例案件，當踐行完畢調查證據之程序後，為事實之認定時
    ，如就原處分機關所認定之行為人違規之事實仍有合理之訴
    訟上懷疑，而無法確信行為人確有該當於道路交通管理處罰
    條例各該處罰條文之構成要件事實者，即應依訴訟上之待證
    事實「倘有懷疑，則從被告之利益作解釋」之證據法則，為
    有利於受處分人之認定。
三、按汽車裝載時，有左列情形之一者，處汽車駕駛人新臺幣3
    千元以上9 千元以下罰鍰，並責令改正或禁止通行：七、載
    運人客、貨物不穩妥，行駛時顯有危險者。前項各款情形，
    應歸責於汽車所有人時，除依前項處汽車所有人罰鍰及記該
    汽車違規紀錄1 次外，汽車駕駛人仍應依第63條第1 項第2
    款規定記違規點數2 點。道路交通管理處罰條例第30條第1
    項第7 款、第63條第1 項第2 款分別定有明文。
四、按汽車裝載時，有左列情形之一者，處汽車駕駛人新臺幣3
    千元以上9千元以下罰鍰，並責令改正或禁止通行：一、裝
    載整體物品有超重、超長、超寬、超高情形，而未隨車攜帶
    臨時通行證或未依規定路線、時間行駛者。二、所載貨物滲
    漏、飛散或氣味惡臭者。三、貨車運送途中附載作業人員，
    超過規定人數，或乘坐不依規定者。四、載運人數超過核定
    數額者。但公共汽車於尖峰時刻載重未超過核定總重量者，
    不在此限。五、小客車前座或貨車駕駛室乘人超過規定人數
    者。六、車廂以外載客者。七、載運人客、貨物不穩妥，行
    駛時顯有危險者。八、裝載危險物品未隨車攜帶臨時通行證
    、罐槽車之罐槽體檢驗合格證明書、運送人員訓練證明書或
    未依規定路線、時間行駛者。前項各款情形，應歸責於汽車
    所有人時，除依前項處汽車所有人罰鍰及記該汽車違規紀錄
    1 次外，汽車駕駛人仍應依第63條第1 項第2 款規定記違規
    點數2 點。前2 項情形，因而致人受傷者，吊扣其駕駛執照
    1 年；致人重傷或死亡者，吊銷其駕駛執照；如有檢驗、鑑
    定或查證必要時，並得暫時扣留其車輛，其期間不得超過3
    個月。道路交通管理處罰條例第30條定有明文。
五、經查：
（一）本件異議人於94年9月27日上午9時15分許，駕駛車號356-
      GF號營業貨運曳引車，行經台一縣115 公里南下時，因「
      位置安全插稍」（本院94年度交聲字第173 號另為裁定）
      「載運貨物不穩妥，行駛時顯有危險者」之違規，為苗栗
      縣警察局交通隊執勤員警當場攔停掣單舉發，嗣經移送原
      處分機關依據道路交通管理處罰條例第30條第1 項第7 款
      規定，裁處罰鍰新臺幣（下同）3,000 元，並記違規點數
      2 點等情，有苗栗縣警察局94年9 月27日苗縣警交字第F0
      0000000號舉發違反道路交通管理事件通知單影本、交通
      部公路總局新竹區監理所苗栗監理站竹監苗字第裁54-F00
      000000 -0 號違反道路交通管理事件裁決書、送達證書、
      苗栗縣警察局94年10月31日苗警交字第0940057703號各1
      件在卷可佐。
（二）惟參以本件證人即舉發警員顏英信於本院訊問時到庭結證
      稱：依照道路交通安全規則第77條第1項第2款規定，汽車
      裝載時，除機器腳踏車依第88條規定外，應依左列規定：
      二、載運人客、貨物必須穩妥，車門應能關閉良好，物品
      應捆紮牢固，堆放平穩。所以異議人所載貨物鐵片外露，
      沒有嚴密封固等語（見本院訊問筆錄外）；可知，本件舉
      發員警顏英信僅係依據異議人所載鐵片外露，即認定所載
      運貨物不穩妥，行駛時顯有危險等。然依據照片顯示，異
      議人所有之車輛所載運貨物確實看得到鐵片；而依據執勤
      員警當日舉發通知單同時記載處罰之依據為道路交通管理
      處罰條例第30條第1 項第2 款、第7 款，然第2 款是規範
      「所載貨物滲漏、飛散或氣味惡臭者」、第7 款「運人客
      、貨物不穩妥，行駛時顯有危險者」，而異議人所載運鐵
      片外露，因何認定為上開條例第30條第1 項第2 款「滲漏
      、飛散」或第7 款「不穩妥，顯有危險」，依據執勤員警
      之證詞並無法證明，因此自難以此逕認異議人確有駕車「
      運人客、貨物不穩妥，行駛時顯有危險者」或有「所載貨
      物滲漏、飛散或氣味惡臭者」之違規行為。據此，本件並
      無確切證據足資證明異議人確有於前揭時、地，駕車有「
      運人客、貨物不穩妥，行駛時顯有危險者」或有「所載貨
      物滲漏、飛散或氣味惡臭者」之違規行為，原處分機關未
      予詳查，遽以裁罰，尚有未洽。是以，本件異議為有理由
      ，應由本院將原處分撤銷，另為不罰之諭知，以昭公允。
據上論斷，應依道路交通案件處理辦法第20條，裁定如主文。
中    華    民    國    95    年    1     月    16    日
                  交通法庭      法  官  張珈禎
以上正本證明與原本無異。
如不服本裁定，應於送達後5日內向本院提出抗告狀。
                                書記官  黃雅琦
中    華    民    國    95    年    1     月    16    日


司法院資訊處製作；財團法人民間司法改革基金會備份。
